臺北高等行政法院判決
　　　　　　　　　　　　　　　　　　 94年度簡字第00171號
原　　　告　二馬害蟲驅除有限公司
代　表　人　甲○○
被　　　告　臺北市政府環境保護局
代　表　人　陳永仁（局長）住同上
上列當事人間因環境用藥管理法事件，原告不服臺北市政府中華
民國93年12月24日府訴字第09319002600號訴願決定，提起行政
訴訟。本院判決如下：
　　主  文
原告之訴駁回。
訴訟費用由原告負擔。
　　事  實
一、事實概要：
    緣原告係經營病媒防治業，93年6月7日經被告機關派員前往
    臺北市○○○路○段250巷36弄17之1號3樓原告公司查核，查
    認原告未依法取得病媒防治業許可執照即擅自營業，違反環
    境用藥管理法第9條規定，被告乃以93年6月8日E002535號執
    行違反環境用藥管理法案件通知書予以告發，並以93年6月11
    日環藥字第U00000000號處理違反環境用藥管理法案件處分書
    ，處原告新臺幣3萬元罰鍰。原告不服，於93年6月11日及7月
    8日向被告陳情，案經被告以93年6月29日北市環稽字第
    09340739300號函及93年7月13日北市環稽字第09340908200號
    函復在案。原告仍未甘服，於93年8月3日經由被告向臺北市
    政府提起訴願，遭決定駁回，遂提起本件行政訴訟。
二、兩造聲明：
　　(一)原告聲明求為判決：1.訴願決定及原處分均撤銷。
                        2.訴訟費用由被告負擔。
　　(二)被告聲明求為判決：1.駁回原告之訴。
                        2.訴訟費由原告負擔。
三、兩造之爭點：被告機關依環境用藥管理法第9條及第44條規
                定處原告新台幣3萬元罰鍰，是否適法？
  　(一)原告主張之理由：
      1.原告於72年開始即領有經濟部消毒業務許可之證照及台
        北市政府營利事業登記證，公司負責人溤東興於75年考
        取中華民國衛生署病媒防治管理員之證照。被告所稱86
        年環境用藥管理法通過，病媒防治業務轉移由環保署主
        管，則由86年至93年間，新舊主管機關皆無行文或通知
        原告證照換取事宜，難謂無行政疏失，令20餘年來均守
        法開立發票及繳稅之原告難以甘服。
      2.又政府法令多如牛毛，其有變更一般人民難以得知，縱
        有觸法，亦屬無心。
　　(二)被告主張之理由：
      1.法令依據：
        按環境用藥管理法第1條規定：「為防止環境用藥之危
        害，維護人體健康，保護環境，特制定本法；本法未規
        定者，適用其他法令之規定。」第2條規定：「本法所
        稱主管機關：在中央為行政院環境保護署；在直轄市為
        直轄市政府；在縣（市）為縣（市）政府。」第9條：
        「環境用藥販賣業及病媒防治業，應向當地主管機關申
        請，經審查核准登記，領得許可執照後，始得營業。但
        環境用藥製造業者於公司或工廠所在場所兼營自製產品
        之輸出、批發、零售及自用原體輸入者，免申領環境用
        藥販賣業許可執照。」，違者依同法第44條規定：「未
        依第8條第1項之規定申請展延而繼續使用原許可證或未
        依第9條規定取得許可執照而擅自營業者，處新臺幣3萬
        元以上15萬元以下罰鍰…」處罰。同法第51條規定：「
        本法施行前依環境衛生用藥管理辦法取得許可證或許可
        執照者，應自中央主管機關公告之日起6個月內，辦理
        換領證照手續……未於第1項所定期間內辦理換領證照
        手續者，其已取得之許可證或許可執照失其效力。」
      2.查證經過及答辯意旨：
        (1)本案係因民眾來電查詢原告是否為經審查核准登記之
          病媒防治業，經被告派員於93年6月7日前往原告公司
          查核，確認原告未依規定取得病媒防制業許可執照而
          擅自營業，已違反環境用藥管理法第9條規定，遂依
          查證資料掣單舉發，由原告公司負責人甲○○確認無
          誤後簽收。環境用藥管理法於民國86年11月10日公佈
          實施，規定於該法施行前取得許可證或許可執照者，
          應自法令公告日起6個月內，辦理換領證照手續，未
          於期間內辦理者，已取得之許可證或許可執照失其效
          力。而被告於上開法令公告實施時，為使業者明瞭法
          令規定，曾以辦理說明會、發布公告並函知同業公會
          等方式，進行法令宣導。本案原告未於規定期間內辦
          理換照手續，已取得之許可證即失其效力，既為該法
          第51條明定之法律效果；且為維持公共秩序，貫徹公
          共政策，行政法甚且有「限期法」之特別立法例，環
          境用藥管理法第51條之證照失效認定條款，自不生既
          得權保護之問題。
        (2)有關原告主張「75年再考取中華民國衛生署病媒防治
          管理員」乙節，查原告領有中華民國衛生署病媒防治
          管理員證書，且實際從事病媒防治工作20餘年，原告
          應對自從事工作之相關法令盡到注意之責，原告需依
          環境用藥管理法第9條規定，向當地主管機關申請，
          經審查核准登記，領得許可執照後，方為合格之病媒
          防治業，始得營業。從而，被告依首揭法令規定處原
          告新臺幣3萬元罰鍰，用促踐行改善，並無不合，原
          處分請予維持。
　　理  由
一、本件原處分處原告罰鍰新台幣3萬元，罰鍰數額在20萬元以下
    係屬行政訴訟法第229條第1項第2款規定之涉訟事件，應依簡
    易訴訟程序進行之，先予明。
二、按環境用藥管理法第1條規定：「為防止環境用藥之危害，維
    護人體健康，保護環境，特制定本法；本法未規定者，適用
    其他法令之規定。」第2條規定：「本法所稱主管機關：在中
    央為行政院環境保護署；在直轄市為直轄市政府；在縣（市
    ）為縣（市）政府。」第9條：「環境用藥販賣業及病媒防治
    業，應向當地主管機關申請，經審查核准登記，領得許可執
    照後，始得營業。但環境用藥製造業者於公司或工廠所在場
    所兼營自製產品之輸出、批發、零售及自用原體輸入者，免
    申領環境用藥販賣業許可執照。」，違者依同法第44條規定
    ：「未依第8條第1項之規定申請展延而繼續使用原許可證或
    未依第9條規定取得許可執照而擅自營業者，處新臺幣3萬元
    以上15萬元以下罰鍰…」處罰。同法第51條規定：「本法施
    行前依環境衛生用藥管理辦法取得許可證或許可執照者，應
    自中央主管機關公告之日起6個月內，辦理換領證照手續……
    未於第1項所定期間內辦理換領證照手續者，其已取得之許可
    證或許可執照失其效力。」
三、本件被告以原告未依法取得病媒防治業許可執照即擅自營業
    ，違反環境用藥管理法第9條規定，被告乃以93年6月8日
    E002535號執行違反環境用藥管理法案件通知書予以告發，並
    以93年6月11日環藥字第U00000000號處理違反環境用藥管理
    法案件處分書，處原告新臺幣3萬元罰鍰，原告不服，提起訴
    願，遭決定駁回，循序起訴意旨如事實欄所載。
四、卷查原告係經營病媒防治業，93年6月7日經被告機關派員前
    往臺北市○○○路○段250巷36弄17之1號3樓原告公司查核，
    查認原告未依法取得病媒防治業許可執照即擅自營業各情，
    有臺北市政府營利事業登記證、經濟部公司執照、環境用藥
    查核表等附卷可稽；是被告以原告違反環境用藥管理法第9條
    規定，乃依同法第44條規定，處原告新台幣3萬元罰鍰，洵屬
    有據。
五、原告雖以前情據為爭執，惟查環境用藥管理法於民國86年11
    月10日公佈實施，該法第51條規定於該法施行前取得許可證
    或許可執照者，應自法令公告日起6個月內，辦理換領證照手
    續，未於期間內辦理者，已取得之許可證或許可執照失其效
    力。而被告於上開法令公告實施時，為使業者明瞭法令規定
    ，曾以辦理說明會、發布公告並函知同業公會等方式，進行
    法令宣導。原告未於規定期間內辦理換照手續，已取得之許
    可證即依法失其效力，此乃該法第51條明定之法律效果；又
    法律公布後人民即有知悉之義務，不得以不知法律執為免責
    之論據，是原告主張之情，容非可採。被告依法予以處分，
    並無不合。
六、綜上所述，原告起訴論旨，並非可採；被告以原告未依法取
    得病媒防治業許可執照即擅自營業，違反環境用藥管理法第9
    條規定，乃依同法第44條規定，處原告新台幣3萬元罰鍰，並
    無違誤，訴願決定予以維持，亦無不合；原告訴請撤銷，為
    無理由，應予駁回。又本件係適用簡易訴訟程序，爰不經言
    詞辯論逕為判決。
據上論結，本件原告之訴為無理由，爰依行政訴訟法第233條第1
項、第98條第3項前段，判決如主文。
中　　華　　民　　國　　94　　年　　6　　 月　　30　　日
                    第六庭法　官　許瑞助
上為正本係照原本作成。
本件以訴訟事件所涉及之法律見解具有原則性者為限，始得於本
判決送達後20日內向本院提出上訴狀並表明上訴理由，如已於本
判決宣示後送達前提起上訴者，應於判決送達後20日內補具上訴
理由（均按他造人數附繕本），且經最高行政法院許可後方得上
訴。
中　　華　　民　　國　　94　　年　　6　　 月　　30　　日
                          書記官  吳芳靜
